臺灣新竹地方法院民事判決　九十年度重訴字第九一號
　　原　　　告　丁○○
　　　　　　　　戊○○
　　　　　　　　癸○○
　　　　　　　　壬○○
　　　　　　　　卯○○
　　　　　　　　寅○○
　　　　　　　　丑○○
　　　　　　　　子○○
　　被　　　告　乙○○
　　訴訟代理人　甲○○
　　被　　　告　丙○○
　　　　　　　　庚○○
　　　　　　　　己○○
　　　　　　　　辛○○
右當事人間分割共有物事件，本院判決如左：
    主    　文
原告丁○○、戊○○、癸○○、壬○○、卯○○、寅○○、子○○與被告丙○○、庚○○、己○○、辛○○、乙○○共有坐落新竹縣湖口鄉○○段第三七八地號土地，地
目溜，面積肆仟柒佰玖拾壹平方公尺之土地，其分割方法為：如附圖三丙案所示三七
八－Ａ部分面積陸佰肆拾參點參陸平方公尺分歸被告丙○○、庚○○、己○○、辛○○共同取得，並依序按其應有部分各四分之一之比例維持共有；如附圖三丙案所示三
七八－Ｂ部分面積壹佰陸拾點捌肆平方公尺分歸被告乙○○取得；如附圖三丙案所示
三七八－Ｃ部分面積參仟玖佰捌拾陸點捌零平方公尺分歸原告丁○○、戊○○、癸○○、壬○○、卯○○、寅○○、子○○共同取得，並依序按其應有部分四六六分之四
七、四六六分之四七、四六六分之九四、四六六分之九四、四六六分之四八、四六六
分之四八、四六六分之八八之比例維持共有。
原告卯○○、寅○○、子○○與被告庚○○、己○○、乙○○共有坐落新竹縣湖口鄉
○○段第三七九地號土地，地目田，面積壹仟壹佰陸拾參點玖玖平方公尺之土地，其
分割方法為：如附圖三丙案所示三七九－Ａ部分面積參佰捌拾貳點肆伍平方公尺分歸
原告卯○○、寅○○、子○○共同取得，並依序按其應有部分二三分之六、二三分之
六、二三分之十一之比例維持共有；如附圖三丙案所示三七九－Ｂ部分面積伍佰貳拾
壹點零貳平方公尺分歸被告庚○○、己○○共同取得，並按其應有部分各二分之一之
比例維持共有；如附圖三丙案所示三七九－Ｃ部分面積貳佰陸拾點伍貳平方公尺分歸
被告乙○○取得。
原告丁○○、戊○○、癸○○、壬○○與被告丙○○、庚○○、己○○、辛○○、乙○○共有坐落新竹縣湖口鄉○○段第三九三地號土地，地目建，面積參仟壹佰柒拾貳
平方公尺之土地，其分割方法為：如附圖三丙案所示三九三－Ａ部分面積壹佰伍拾捌
點陸零平方公尺分歸被告乙○○取得；如附圖三丙案所示三九三－Ｂ部分面積陸佰參
拾肆點肆零平方公尺，分歸被告丙○○、庚○○、己○○、辛○○共同取得，並依序
按其應有部分各四分之一之比例維持共有；如附圖三丙案所示三九三－Ｃ部分面積貳
仟參佰柒拾玖平方公尺分歸原告丁○○、戊○○、癸○○、壬○○共同取得，並依序
按其應有部分六分之一、六分之一、六分之二、六分之二之比例維持共有。
原告丁○○、戊○○、癸○○、壬○○與被告丙○○、庚○○、己○○、辛○○、乙○○共有坐落新竹縣湖口鄉○○段第三九五地號土地，地目溜，面積壹仟零捌拾陸平
方公尺之土地，其分割方法為：如附圖三丙案所示三九五－Ａ部分面積貳佰壹拾柒點
貳零平方公尺分歸被告丙○○、庚○○、己○○、辛○○共同取得，並依序按其應有
部分各四分之一之比例維持共有；如附圖三丙案所示三九五－Ｂ部分面積伍拾肆點參
零平方公尺，分歸被告乙○○取得；如附圖三丙案所示三九五－Ｃ部分面積捌佰壹拾
肆點伍零平方公尺分歸原告丁○○、戊○○、癸○○、壬○○共同取得，並依序按其
應有部分六分之一、六分之一、六分之二、六分之二之比例維持共有。
原告丁○○、戊○○、癸○○、壬○○與被告丙○○、庚○○、己○○、辛○○、乙○○共有坐落新竹縣湖口鄉○○段第三九六地號土地，地目溜，面積肆佰伍拾肆點肆
參平方公尺之土地，其分割方法為：如附圖三丙案所示三九六－Ａ部分面積玖拾點捌
玖平方公尺分歸被告丙○○、庚○○、己○○、辛○○共同取得，並依序按其應有部
分各四分之一之比例維持共有；如附圖三丙案所示三九六－Ｂ部分面積貳拾貳點柒貳
平方公尺，分歸被告乙○○取得；如附圖三丙案所示三九六－Ｃ部分面積參佰肆拾點
捌貳平方公尺分歸原告丁○○、戊○○、癸○○、壬○○共同取得，並依序按其應有
部分六分之一、六分之一、六分之二、六分之二之比例維持共有。
原告丁○○、戊○○、癸○○、壬○○、卯○○、寅○○、丑○○與被告丙○○、庚○○、己○○、辛○○、乙○○共有坐落新竹縣湖口鄉○○段第三九七地號土地，地
目溜，面積肆仟柒佰玖拾陸平方公尺之土地，其分割方法為：如附圖三丙案所示三九
七－Ａ部分面積陸佰肆拾肆點零參平方公尺分歸被告丙○○、庚○○、己○○、辛○○共同取得，並依序按其應有部分各四分之一之比例維持共有；如附圖三丙案所示三
九七－Ｂ部分面積參仟玖佰玖拾點玖陸平方公尺，分歸原告丁○○、戊○○、癸○○
、壬○○、卯○○、寅○○、丑○○共同取得，並依序按其應有部分四六六分之四七
、四六六分之四七、四六六分之九四、四六六分之九四、四六六分之四八、四六六分
之四八、四六六分之八八之比例維持共有；如附圖三丙案所示三九七－Ｃ部分面積壹
佰陸拾壹點零壹平方公尺，分歸被告乙○○取得。
訴訟費用按如附表二所示比例負擔。
    事實及理由
一、原告主張：
（一）座落新竹縣湖口鄉○○段第三七八、三九七、三七九、三九三、三九五、三九
      六號土地（下稱系爭土地）為兩造所共有，並無不能分割之情事及約定，經請
      求而無法達成分割協議，原告自得訴請裁判分割。系爭土地自繼承分割登記迄
      今，原告丁○○、戊○○、癸○○、壬○○四人均從未占有使用，上開原告四
      人持分土地均由被告五人占用中，近二十年來原告四人負責繳納將近四分之三
      之土地稅賦而全由被告五人占用土地享受利益，原告早於八十四年十一月間、
      八十六年元月間，均各以台北郵局九五四二號存證信函、新宗代書事務所第八
      六０一二一及之一號函請被告協議分割本件共有土地，被告猶主張原告從未向
      被告請求協議分割而起訴顯非事實。
（二）按各共有人得隨時請求分割共有物，但因物之使用目的不能分割或契約訂有不
      分割之期限者，不在此限。前項契約所定不分割之期限不得逾五年，逾五年者
      ，縮短為五年，民法第八百二十三條第一項、第二項各訂有明文。被告丙○○
      等四人所提合約書，既係於民國五十八年一月十日簽訂，其內容關於土地及建
      物保持共有之約定縱有效力，依前引民法規定亦早逾五年期限，而不得據以作
      為本件拒絕分割之依據，又姑不問被告所主張周呂阿宿對於土地是否確有優先
      使用之權，該使用權亦不得作為被告等人拒絕分割共有土地之依據，是以被告
      主張本件土地不得分割，自非有據。
（三）被告丙○○等四人所呈經新湖地政所實測之方案即如附圖二所示乙案不宜採用
      ，被告雖稱如附圖四所示Ｅ４房屋係伊母親周呂阿宿及丙○○太太須住居及避
      免拆除而悖社會經濟，作為伊等應分取現狀實測圖上Ｅ４房屋，亦即本件應依
      該方案乙案分割之理由，但查：該Ｅ４房屋係屬屋齡長達數十年以上之老舊土
      造房屋，實已無經濟價值，且更已瀕危屋狀態，不宜保留使用，已甚明顯，次
      查，被告五人除本件Ｅ４房屋之外，皆各購建有高樓大廈住居，被告五人主張
      周呂阿宿或丙○○太太須住居Ｅ４老屋，更尚非可採理由，況查本件Ｅ４房屋
      所在之第三九三號建地係由原告丁○○、戊○○、癸○○、壬○○四人共有持
      分四分之三，被告丙○○等五人合計僅共有持分四分之一而已，該方案乙將本
      件三九三號建地從中橫切，將合計持有持分四分之三之原告丁○○四人之土地
      隔離在被告分得土地之南北二端，非但造成原告四人之土地無法整體利用，暨
      該地南端分得土地部分無適宜對外通行道路，嚴重違反整體社會經濟之利益，
      且該筆建地東北側、西南側二處狹長難於使用之土地皆分割歸由原告取得，方
      案更至屬不公允，更非可採。
（四）至於如附圖一、三所示甲、丙案中，已將乙○○應分得之三九五號內，即三九
      五－Ｂ部分、三七八號內，即三七八－Ｂ部分土地連接利其使用應分得之三九
      七號內土地，即三九七－Ｃ部分，與伊自共有之同段三九二號土地相連，應分
      得之三七九號內土地，即三七九－Ｃ部分與伊自共有之同段三八０號土地相連
      ，應分得之三九三號內土地，即三九三－Ａ部分更均與上開三八０、三九二號
      兩筆土地及伊現有別墅型建物均有相連，皆方便乙○○分得土地之利用，堪稱
      適洽。雖另筆本件三九六號土地無法與他地連接，但此乃因該地四周皆無乙○○土地無法連接所致，併此敘明。綜右所敘，如附圖一、二、三所示甲、乙、
      丙三案各分割方案中仍以甲案最有利於兩造土地利用及社會整體經濟利益，建
      請優先採用，若未蒙採用甲案，原告亦仍建議採用丙案，庶維兩造土地使用利
      益等情。並聲明：請求判決兩造共有系爭土地准如附圖一所示甲方案分割。
二、被告則以：
（一）被告丙○○等四人部分：
　１．按「共有物之分割，依共有人協議之方法行之。」民法第八百二十四條著有明
      文。經查原告從未向被告請求協議分割共有物，遽稱經請求無法達成分割協議
      而提起本件訴訟，顯屬非是。原告癸○○、壬○○、原告丁○○、戊○○之父
      周德斌與被告之母周呂阿宿立有協議書，該協議書第一條約定祖父周延昌所有
      座落湖口鄉中勢村五鄰七號建物建地全部保留共有，上北勢段上北勢小段六十
      九號及九十二二筆溜地全部保留共有，但上項溜地被政府徵收時此代金全交母
  　　親使用各兄弟不得異議。現居人周呂阿宿因耕作上方便優先使用。事實上，被
      告之祖母周陳平妹（即原告癸○○、壬○○之母親）往生前皆居於老家並由被
      告之母親（即周呂阿宿）照顧生活起居，另原告戊○○、丁○○之父親往生前
      居住於老家，現仍保留其房間，現今老家僅由被告之母周呂阿宿及丙○○居住
      ，然此係基於周呂阿宿與癸○○等之上開協議，周呂阿宿有優先使用權，且雙
      方約定祖父周延昌所遺留之建地及溜地應保留共有，竟料原告罔顧此協議書，
      提起訴訟，實令人遺憾。原告雖曾發函，然原告等當時對於如何分割並無定見
      ，無法達成共識，被告並無不願與之繼續協商，原告遽然起訴，令人驚訝。
　２．按被告丙○○等四人鑑於系爭土地倘若細分將無法整合而達到有效之利用，因
      此被告等四人就系爭土地願意維持共有關係，以便於整合利用。此外，系爭土
      地旁三九二地號及三八０地號田地為被告庚○○、己○○、乙○○所共有，三
      九四地號及三六三地號田地則為丙○○及辛○○所共有，為利於被告等將所有
      土地整合為一體，新湖地政事務所所繪製之土地複丈成果圖所繪製之三種方案
      ，以如附圖二所示乙案為可採，蓋三九三－Ａ土地上現有建物存在，上開建物
      現由被告丙○○等四人之母親周呂阿宿、丙○○之太太、丙○○及辛○○所居
      住，周呂阿宿居住於上開建物係經過原告等同意，周呂阿宿年紀老邁，居住鄉
      下數十餘年，僅習慣此處之環境，欲於此處度過餘年，丙○○之太太為植物人
      ，行動不便，於此處安養，故將此部分分配予被告丙○○等四人，不僅被告之
      母親周呂阿宿及丙○○之太太有棲身之處，更可避免將現有建物拆除，而悖於
      社會經濟，懇請鈞院依乙案為分配，至所感禱。
　３．如以如附圖一所示甲案方式為分割，將造成三九三地號上現存建物無法保留，
      面臨拆除之命運，導致現居住於該建物之人無棲身之處，且有悖於社會經濟而
      不可採。另外，如依丙案之分割方式，則僅能保留Ｅ４建物之部分而無廚房、
      衛浴等，將導致現居住之人生活上重大不便，且有一部份為狹長之畸零地，無
      法有效利用，分配給被告，有違公平原則。原告並未向被告請求協議分割，原
      告所提之分割方案不能將欲維持共有之被告土地整合而有效利用，且將造成被
      告之土地無公路可聯絡，且有失公允，為此狀請鈞院鑒核，准予依被告所提之
      分割方案為分配，以維合法權益等語置辯。並聲明：原告之訴駁回。
（二）被告乙○○部分：
      就地三九三地號土地部分希望分得如附圖四所示Ｅ４建物部分所在基地，因丙○○母親高齡八十四歲，現居住在Ｅ４建物內，希望保留Ｅ４建物，其餘部分
      則無意見，且不願與其他被告維持共有等語置辯。並聲明：原告之訴駁回。
三、原告主張系爭土地分別係兩造所共有，兩造於系爭土地之應有部分均如附表一所
    示之事實，業據其提出土地登記謄本六份為證，復為被告所不爭執，自堪信為真
    實。
四、按各共有人，得隨時請求分割共有物。但因物之使用目的不能分割或契約訂有不
    分割之期限者，不在此限。民法第八百二十三條第一項定有明文。查系爭土地為
    兩造所共有，業如前述，原告主張系爭土地並無不能分割或不可分割之情事，經
    其請求協議分割而不成之事實，業據其提出存證信函、代書事務所函及回執為證
    ，被告丙○○等四人雖提出合約書一份，主張系爭土地應保留共有云云，惟該合
    約書係於民國五十八年一月十日簽訂，其內容雖提及土地及建物保留共有等語，
    有該合約書影本附卷可稽，然依民法第八百二十三條第二項之規定，縱當事人間
    訂有不分割之約定，其所定不分割期限亦不得逾五年，是被告所提合約書約定縱
    為不分割之約定，亦已逾五年期限，自不得據為系爭土地不可分割之依據。是系
    爭土地依其使用目的並非不能分割，亦非不可分割，且迄今兩造尚未達成協議分
    割，原告依法訴請裁判分割系爭土地，於法有據，應予准許。
五、次按，共有物之分割，依共有人協議之方法行之。分割之方法，不能協議決定者
    ，法院得因任何共有人之聲請，命為左列之分配：一、以原物分配於各共有人。
    二、變賣共有物，以價金分配於各共有人。以原物為分配時，如共有人中，有不
    能按其應有部分受分配者，得以金錢補償之。民法第八百二十四條定有明文。又
    共有物之分割，應斟酌共有物之性質、經濟效益及全體共有人之利益，並應符合
    公平原則，且社會利益亦應考慮在內。
（一）經查，系爭第三七八號土地如附圖四所示Ｂ４部分面積二八六二平方公尺土地
      上現為池塘，Ｆ１部分面積一五二二平方公尺土地上現為田地，第三七九號土
      地如附圖四Ｆ２部分面積九一六點五九平方公尺土地上現為田地，種植水稻，
      Ｇ部分面積六十點二平方公尺土地上現為菜圃，第三九三號土地如附圖四所示
      Ｅ１、Ｅ２、Ｅ３、Ｅ４部分土地上現為舊式三合院，Ｅ４部分面積一四六點
      一平方公尺土地上之舊式三合院房屋為被告丙○○及其妻、母使用中，Ｄ１、
      Ｄ２部分面積八三點二平方公尺土地上則為鐵皮屋，餘則為空地與道路，第三
      九五號土地如附圖四所示Ａ３部分面積九一點二平方公尺土地上現為豬寮，Ｂ
      ３部分面積五六四點七平方公尺土地上現為池塘，餘為空地與道路，第三九六
      號土地如附圖四所示Ａ１部分面積七七點五三平方公尺土地上現為豬寮，Ｂ１
      部分面積一二七點一平方公尺土地上現為池塘，餘則為空地，第三九七號土地
      如附圖四所示Ａ２部分面積八八點六平方公尺土地上現為豬寮，Ｂ２部分面積
      三九八三點六平方公尺土地上現為池塘，餘則為空地等情，業據本院會同兩造
      勘驗現場，並囑託新湖地政事務所派員測量屬實，有勘驗筆錄、現場照片及地
      政事務所檢送之土地複丈成果圖在卷可憑。
（二）而兩造對於系爭土地分割之方案，就三九三號土地部分，原告主張如附圖一所
      示甲案之分割方法，被告則主張如附圖二所示乙案之分割方法，被告乙○○並
      表示以如附圖四所示Ｅ４建物不拆除為原則，餘均無意見等情。而依附圖一所
      示甲案之分割方法，原告所分得土地即三九三－Ｃ部分雖較為方整，然原告所
      分得土地上現有被告丙○○及其妻、母現正使用中之建物即如附圖四所示Ｅ４
      部分，若拆除該建物，對其等現有生活影響頗大，蓋被告丙○○之妻為植物人
      ，行動不便，母則年紀老邁，此經本院至現場履勘屬實，並為兩造所不爭，該
      等舊式三合院雖已老舊，但屬丙○○及其妻、母安身立命之處所，若將其等現
      居住使用之舊式三合院即如附圖四所示Ｅ４部分建物坐落土地分歸原告所有，
      其等居住之建物將遭拆除，對被告丙○○等人之現有生活影響自大，亦不符公
      平原則，尚有值得斟酌之處。而如附圖二所示乙案之分割方法，雖可保留被告
      丙○○等人居住之建物，免除其等生活上之變動，然被告乙○○所分得土地將
      屬狹長而無法利用，僅得以保留住Ｅ４部分建物，而原告所分得土地亦將一分
      為二，分隔南北二處，且該筆土地東北側、西南側二處較狹長之土地均分歸原
      告取得，於原告使用土地之利益、整體經濟效益及公平原則上均屬不妥，亦非
      妥適之分割方法。而如附圖三所示丙案之分割方法，就原告所可分得之土地雖
      無法如甲案分割方法所示之方整，然亦屬完整區塊之土地，面積達二三七九平
      方公尺，無論長、寬度均無無法建築使用之虞，而被告丙○○等四人所分得土
      地除得保留Ｅ４建物之主要部分外（此經被告丙○○等四人於本院至現場履勘
      時陳述若僅能保留Ｅ４建物之部分，希望保留靠近三九四、三九二號土地之部
      分，有勘驗筆錄可憑），分得土地之形狀除西南側狹長部分外亦為完整，面積
      為六三四點四平方公尺，嗣Ｅ４建物事實上無保留必要時，被告丙○○等人亦
      可加以建築利用，且此方案於兩造之對外通路上亦均可利用如附圖四所示Ｃ６
      部分道路通行而無問題，就被告乙○○部分，雖因其應有部分比例較小，致所
      分得土地面積較小，然如附圖三所示丙方案，被告乙○○所分得土地鄰近其所
      與他人共有之三八０、三九二號土地，有土地登記簿謄本附卷可稽，對於被告
      乙○○分得土地之利用，亦屬妥適。且第三九三地號土地上如附圖四所示Ｅ１
      、Ｅ２、Ｅ３土地上現有之舊式三合院未充分加以利用，兩造又均表示願意拆
      除，則該等部分舊式三合院之拆除，應不影響兩造之現有生活，而可重為更符
      經濟效益之利用；被告丙○○等人雖表示若依此方案，則Ｅ４建物之廚房、衛
      浴將遭拆除等語，然Ｅ４建物主要供丙○○及其妻、母居住使用之房間部分則
      均得以保留，對被告丙○○等人之生活應不致產生重大不便，為兼顧被告丙○○及其妻、母現有生活之維持及原告等人利益之衡平，本院認以如附圖三所示
      丙案為可採，應尚不失為折衷兩造主張、利益與社會整體經濟利益之分割方案
      ，原告就此方案亦表示如無法採取甲案時，願接受丙案之分割方法。是考量上
      開被告等人強烈表示希望保留Ｅ４建物之意願，為使該等建物之主要居住部分
      得以保存，維持現有使用狀況，並兼顧原告所分得土地之經濟利用價值，本院
      認第三九三號土地之分割方法應以如附圖三所示丙案為妥適。
（三）再者，就三九五、三九六、三九七、三七八、三七九號土地部分，兩造均同意
      依應有部分比例分割，並均同意依如附圖三所示丙案之分割方式（附圖一、二
      所示甲、乙案就此五筆土地之分割方法亦相同），即原告與被告均平均分得池
      塘、豬寮、田地等土地，於公平原則上自為可採。被告乙○○嗣雖表示其所分
      得土地均屬狹小且分散各處，希望抽籤分割云云，惟其餘共有人均不同意以抽
      籤方式為分割，且被告乙○○之應有部分比例原即較小，系爭數筆土地因共有
      人不同、地目不同等因素，依法又無法合併分割，自有共有人所分得土地分散
      各處之情事，然如附圖三所示丙案中，被告乙○○所分得之三九五號土地即三
      九五－Ｂ部分與三七八號土地將分得之三七八－Ｂ部分土地為相連接而利其使
      用，應分得之三九七號土地即三九七－Ｃ部分，與被告乙○○所與他人共有之
      同段三九二號土地相連接，應分得之三七九號土地即三七九－Ｃ部分與其所與
      他人共有之同段三八０號土地亦相連接，均已顧及被告乙○○分得土地之利用
      ，應無不妥。
（四）是綜合上開附圖三丙案所示之分割方案，均已考量到兩造分得土地之完整性、
      土地利用方式、經濟價值、被告希望保留建物之坐落位置、現有使用情況、通
      行方式等實際情形，故比較兩造所為附圖一、二之甲、乙案分割方式之建議，
      自以如附圖三所示丙案之分割方案較為可採。
六、綜上所述，系爭土地之分割，為符合公平原則、社會經濟利益及全體共有人之利
    益，應採如附圖三丙案所示之分割方式，即原告丁○○、戊○○、癸○○、壬○○、卯○○、寅○○、子○○與被告丙○○、庚○○、己○○、辛○○、乙○○
    共有第三七八地號土地，其分割方法為：如附圖三丙案所示三七八－Ａ部分面積
    陸佰肆拾參點參陸平方公尺分歸被告丙○○、庚○○、己○○、辛○○共同取得
    ，並依序按其應有部分各四分之一之比例維持共有；如附圖三丙案所示三七八－
    Ｂ部分面積壹佰陸拾點捌肆平方公尺分歸被告乙○○取得；如附圖三丙案所示三
    七八－Ｃ部分面積參仟玖佰捌拾陸點捌零平方公尺分歸原告丁○○、戊○○、癸○○、壬○○、卯○○、寅○○、子○○共同取得，並依序按其應有部分四六六
    分之四七、四六六分之四七、四六六分之九四、四六六分之九四、四六六分之四
    八、四六六分之四八、四六六分之八八之比例維持共有。原告卯○○、寅○○、
    子○○與被告庚○○、己○○、乙○○共有第三七九地號土地，其分割方法為：
    如附圖三丙案所示三七九－Ａ部分面積參佰捌拾貳點肆伍平方公尺分歸原告卯○○、寅○○、子○○共同取得，並依序按其應有部分二三分之六、二三分之六、
    二三分之十一之比例維持共有；如附圖三丙案所示三七九－Ｂ部分面積伍佰貳拾
    壹點零貳平方公尺分歸被告庚○○、己○○共同取得，並按其應有部分各二分之
    一之比例維持共有；如附圖三丙案所示三七九－Ｃ部分面積貳佰陸拾點伍貳平方
    公尺分歸被告乙○○取得。原告丁○○、戊○○、癸○○、壬○○與被告丙○○
    、庚○○、己○○、辛○○、乙○○共有第三九三地號土地，其分割方法為：如
    附圖三丙案所示三九三－Ａ部分面積壹佰伍拾捌點陸零平方公尺分歸被告乙○○
    取得；如附圖三丙案所示三九三－Ｂ部分面積陸佰參拾肆點肆零平方公尺，分歸
    被告丙○○、庚○○、己○○、辛○○共同取得，並依序按其應有部分各四分之
    一之比例維持共有；如附圖三丙案所示三九三－Ｃ部分面積貳仟參佰柒拾玖平方
    公尺分歸原告丁○○、戊○○、癸○○、壬○○共同取得，並依序按其應有部分
    六分之一、六分之一、六分之二、六分之二之比例維持共有。原告丁○○、戊○○、癸○○、壬○○與被告丙○○、庚○○、己○○、辛○○、乙○○共有第三
    九五地號土地，其分割方法為：如附圖三丙案所示三九五－Ａ部分面積貳佰壹拾
    柒點貳零平方公尺分歸被告丙○○、庚○○、己○○、辛○○共同取得，並依序
    按其應有部分各四分之一之比例維持共有；如附圖三丙案所示三九五－Ｂ部分面
    積伍拾肆點參零平方公尺，分歸被告乙○○取得；如附圖三丙案所示三九五－Ｃ
    部分面積捌佰壹拾肆點伍零平方公尺分歸原告丁○○、戊○○、癸○○、壬○○
    共同取得，並依序按其應有部分六分之一、六分之一、六分之二、六分之二之比
    例維持共有。原告丁○○、戊○○、癸○○、壬○○與被告丙○○、庚○○、己○○、辛○○、乙○○共有第三九六地號土地，其分割方法為：如附圖三丙案所
    示三九六－Ａ部分面積玖拾點捌玖平方公尺分歸被告丙○○、庚○○、己○○、
    辛○○共同取得，並依序按其應有部分各四分之一之比例維持共有；如附圖三丙
    案所示三九六－Ｂ部分面積貳拾貳點柒貳平方公尺，分歸被告乙○○取得；如附
    圖三丙案所示三九六－Ｃ部分面積參佰肆拾點捌貳平方公尺分歸原告丁○○、戊○○、癸○○、壬○○共同取得，並依序按其應有部分六分之一、六分之一、六
    分之二、六分之二之比例維持共有。原告丁○○、戊○○、癸○○、壬○○、卯
    ○○、寅○○、丑○○與被告丙○○、庚○○、己○○、辛○○、乙○○共有第
    三九七地號土地，其分割方法為：如附圖三丙案所示三九七－Ａ部分面積陸佰肆
    拾肆點零參平方公尺分歸被告丙○○、庚○○、己○○、辛○○共同取得，並依
    序按其應有部分各四分之一之比例維持共有；如附圖三丙案所示三九七－Ｂ部分
    面積參仟玖佰玖拾點玖陸平方公尺，分歸原告丁○○、戊○○、癸○○、壬○○
    、卯○○、寅○○、丑○○共同取得，並依序按其應有部分四六六分之四七、四
    六六分之四七、四六六分之九四、四六六分之九四、四六六分之四八、四六六分
    之四八、四六六分之八八之比例維持共有；如附圖三丙案所示三九七－Ｃ部分面
    積壹佰陸拾壹點零壹平方公尺，分歸被告乙○○取得。
七、末按兩造就共有物分割方法不能達成協議時，固得由原告起訴請求裁判分割，然
    原告主張之分割方法，僅供法院參考，就該部分並不生其訴有無理由之問題，況
    縱法院認原告請求分割共有物為有理由，依法定方法分割，然依民法第八百二十
    五條規定，分割後各共有人間就他共有人分得部分係互負擔保責任，即該判決尚
    非片面命被告負義務；遑論兩造主張不同之分割方法，以致不能達成協議，無寧
    為其等伸張或防衛權利所必要，如僅因法院准原告分割共有物之請求，即命被告
    應負擔全部訴訟費用，不免失衡。從而，本件分割結果，共有人既屬均蒙其利，
    茲斟酌兩造所受利益，並參酌其應有部分之比例，命兩造依附表二所示比例，分
    擔訴訟費用。
八、本件判決之基礎已臻明確，兩造其餘之攻擊、防禦方法及舉證，核與判決結果無
    影響，爰不一一予以論列，併此敘明。
據上論結，本件准原告之請求為分割，依民事訴訟法第八十一條第二款、第八十五條
第一項但書，判決如主文。
中　　　華　　　民　　　國　　九十一　　年　　　十　　　月　　 十八 　　日
                                  臺灣新竹地方法院民事第二庭
~B法　　　官　林南薰
右為正本係照原本作成。
如對本判決上訴，須於判決送達後廿日內向本院提出上訴狀。
~B法院書記官　林淑瑜
中　　　華　　　民　　　國　　九十一　　年　　　十　　　月　　 十八 　　日
~F0
~F48
附表二
┌───────────────┬──────────┬─────────┐
│共有人姓名                    │訴訟費用負擔比例    │備      註        │
├───────────────┼──────────┼─────────┤
│丁○○                        │百分之十五　　　    │                  │
├───────────────┼──────────┼─────────┤
│戊○○                        │百分之十五　　　    │                  │
├───────────────┼──────────┼─────────┤
│癸○○                        │百分之十五　　　　  │                  │
├───────────────┼──────────┼─────────┤
│壬○○                        │百分之十五　　　    │                  │
├───────────────┼──────────┼─────────┤
│卯○○                        │百分之一　　　      │                  │
├───────────────┼──────────┼─────────┤
│寅○○                        │百分之一　　　　    │                  │
├───────────────┼──────────┼─────────┤
│子○○                        │百分之一　　　　    │                  │
├───────────────┼──────────┼─────────┤
│丑○○                        │百分之一　　        │                  │
├───────────────┼──────────┼─────────┤
│丙○○                        │百分之八　　        │                  │
├───────────────┼──────────┼─────────┤
│庚○○                        │百分之八　          │                  │
├───────────────┼──────────┼─────────┤
│己○○                        │百分之八　　        │                  │
├───────────────┼──────────┼─────────┤
│辛○○                        │百分之八　　　      │                  │
├───────────────┼──────────┼─────────┤
│乙○○                        │百分之四　　　      │                  │
└───────────────┴──────────┴─────────┘
